【裁判字號】    98,上訴,3380
【裁判日期】    981029
【裁判案由】    妨害自由等
【裁判全文】
臺灣高等法院刑事判決                98年度上訴字第3380號
  上  訴  人  臺灣桃園地方法院檢察署檢察官
  上  訴  人
  即  被  告  酉○○
                      （現另案於臺灣桃園看守所羈押中）
              戌○○
  共      同
  選任辯護人  黃暖琇律師
  上  訴  人
  即  被  告  午○○○
                      號
              亥○○
                      號
  選任辯護人  鄭華合律師
  被      告  丑○○○ ○○○.
                      所持越南.
                      （現收容於內政部入出國及移民署收容
                      事務大隊台北收容所）
              乙○○ ○○○ .
                      所持越南.
                      （現收容於內政部入出國及移民署收容
                      事務大隊台北收容所）
  共      同
  選任辯護人  周信宏律師
              高榮志律師
上列上訴人因被告等妨害自由等案件，不服臺灣桃園地方法院97
年度訴字第530號，中華民國98年6月8日第一審判決（起訴案號
：臺灣桃園地方法院檢察署96年度偵字第30076號、97年度偵字
第262號），提起上訴，本院判決如下：
    主  文
原判決關於酉○○、戌○○非法媒介外國人非法工作部分，暨午
○○○及亥○○部分，均撤銷。
酉○○、戌○○共同意圖營利而違反任何人不得媒介外國人非法
為他人工作之規定，酉○○處有期徒刑壹年，戌○○處有期徒刑
陸月，戌○○部分如易科罰金，以新台幣壹仟元折算壹日。附表
二所示之物，均沒收。
午○○○幫助意圖營利而違反任何人不得媒介外國人非法為他人
工作之規定，處有期徒刑月，如易科罰金，以新台幣壹仟元折
算壹日。
亥○○幫助意圖營利而違反任何人不得媒介外國人非法為他人工
作之規定，處有期徒刑月，如易科罰金，以新台幣壹仟元折算
壹日，緩刑年。附表三所示之物，均沒收。
檢察官之上訴駁回。
    事  實
一、酉○○明知不得媒介來台工作而非法逃逸之外國人非法為他
    人工作，然因知悉許多原合法來台工作之女性外籍勞工，因
    實際領得薪資過低或適應不良終告逃逸，惟仍冀求非法工作
    賺取較高薪資；另方面亦知悉諸多我國人士不願或無從藉由
    合法但繁複之申請程序聘雇外籍勞工，而欲以地下方式僱請
    所謂「臨時工」。酉○○遂萌生在此相互市場需求中媒合仲
    介該等非法外籍勞工非法工作以牟利之犯意，乃自民國（下
    同）93年3月間某日起，基於媒介逃逸外籍勞工非法工作而
    抽取佣金以營利之單一集合犯意，先將得為逃逸外勞媒介非
    法工作此一訊息以口耳相傳方式散布於外勞生活圈，使原係
    合法來台工作，但因故逃離原工作處所且欲覓得其他較佳非
    法工作機會之越南籍、印尼籍及菲律賓籍外勞共約 140人（
    含附表一所列編號 1至23號）於逃離原雇主處後，陸續自友
    人處聽聞此訊息，乃分別撥打酉○○所有門號為0000000000
    號、0000000000號、或0000000000號之行動電話與酉○○聯
    繫，並由酉○○駕車將其等先行載回其位於桃園縣觀音鄉保
    生村兩座屋 35之5號住處之地下室暫時收容，另由得知有此
    非法僱傭外籍勞工訊息之各需工人士撥打酉○○上揭電話，
    與酉○○談妥勞工國籍、工作內容、薪資及仲介費用、暨約
    定由酉○○帶工前來、不合適時如何換工、如何收款等仲介
    條件後，再由酉○○駕車將選定之外籍勞工載運至各需工人
    士處上工，迄每月固定收款期日屆至，再由酉○○前往收款
    或由雇主匯入酉○○指定帳戶內。旋自94年4月1日起至96年
    12月 6日，酉○○再以每月支付新台幣（下同）四萬元至五
    萬元不等之代價，邀其妹戌○○加入，主要擔任於每月固定
    期日前往雇主處收款之工作，戌○○乃自斯時起，基於與酉
    ○○媒介此等逃逸外籍勞工非法工作而抽取佣金以營利之單
    一集合犯意聯絡，於收款期日屆至時，由酉○○撥打其所有
    預先交付戌○○之門號為0000000000號行動電話通知戌○○
    前往某僱主處收款，戌○○再以預先自酉○○處取得之酉○
    ○所有門號為0000000000號行動電話去電各雇主約定收款時
    間後，前往雇主所在地點收款，經扣除由劉汶淵賺取之仲介
    費用 3,000元及各外勞每月向劉汶淵、戌○○購買之電話儲
    值卡費用後，再由戌○○將剩餘款項交予外籍勞工以為薪資
    。在此期間，戌○○亦間或受酉○○指示，於僱傭關係終止
    時前往雇主處將外籍勞工帶回，更於 96年12月4日前之某日
    ，以酉○○交付之前揭門號為0000000000號行動電話門號與
    來電詢問僱傭外籍勞工事宜之黃○○接洽，並談妥僱傭期間
    及薪資等聘僱條件後，先由與酉○○及戌○○有共同犯意聯
    絡之酉○○配偶「劉吉娜」（未據起訴）駕車將越南籍外勞
    黎氏雲帶往黃○○位於台北縣永和市○○路 39巷24弄9號住
    處附近之大路上，再由知悉黃○○詳細住處地址之戌○○接
    手將黎氏雲帶往黃○○家中上工。迄96年12月6日上午6時55
    分許，經桃園縣政府警察局、桃園縣政府警察局大園分局、
    行政院入出國及移民署桃園專勤隊等人員，持臺灣桃園地方
    法院所核發之搜索票在上址地下室內查獲如附表一所示編號
    16及24至28號之外籍勞工，並循線帶回已媒介在外非法工作
    之如附表一編號 1至14號所載外籍勞工，並扣得酉○○、戌
    ○○使用之上開各行動電話、記載仲介費用之帳本 2本、匯
    款單3張、及非法媒介所得3,000元。
二、午○○○為外籍勞工仲介業者，明知酉○○所媒介之外籍勞
    工均是因故逃離原工作處所之人，不得予以媒介非法工作，
    竟基於幫助酉○○非法媒介以營利之單一集合犯意，自93年
    間某日酉○○開始從事上揭犯行時起，先後多次以其母所有
    而由其使用之配有門號為0000000000號晶片卡之行動電話與
    酉○○所有門號為0000000000號行動電話相互聯繫，將曾來
    電詢問是否有非法外籍勞工可僱傭之需工人士聯絡方式等資
    訊告知酉○○，或將酉○○之行動電話號碼告知來電詢問之
    各需工人士，供酉○○與渠等相互聯繫後續媒介事宜，以此
    方式幫助酉○○陸續成功媒介共約10名之外籍逃逸勞工在我
    國非法工作以營利，其中於96年 9月22日媒介附表一編號18
    綽號「阿水」之越南籍逃逸勞工予吳銘泉非法工作，另於96
    年12月2日成功媒介附表一編號12綽號「阿娥」之越南籍逃
    逸勞工「阿娥」予劉孝忠非法工作。另亥○○係計程車司機
    ，明知酉○○要求載往指定地點等侯之外籍勞工，均是酉○
    ○準備非法媒介工作而營利之逃逸外籍勞工，竟仍基於幫助
    酉○○非法媒介以營利之單一集合犯意，於96年間，陸續由
    逃逸外勞先撥打其所有配有0000000000號門號晶片卡之行動
    電話與之聯繫前往搭載，再由亥○○以己所有配有00000000
    00號晶片卡之行動電話去電酉○○取得聯繫後，依酉○○指
    示將所搭載之逃逸外勞接運至指定地點，再由酉○○前來將
    之帶回，並依路程遠近，獲得三百元或一千元不等之報酬，
    迄96年11月20日止，共已搭載 4名逃逸外籍勞工至指定地點
    交給酉○○，由酉○○非法媒介工作以營利，先後獲利約三
    千元。以上二人分別為警於 96年12月6日查緝到案，並扣得
    亥○○所有而供犯罪使用之插入0000000000號、0000000000
    號等晶片之行動電話2支。
三、案經桃園縣政府警察局大園分局報請台灣桃園地方法院檢察
    署檢察官偵查起訴。
    理  由
壹、被告酉○○、戌○○、午○○○、亥○○有罪部分：
一、本件認定事實所引用之卷內所有卷證資料（包含人證、物證
    、書證，詳下述及者），並無證據證明係公務員違背法定程
    序所取得，與本案亦有自然之關連性，被告及檢察官迄本案
    言詞辯論終結時，均未爭執該等卷證之證據能力或提出關於
    證據能力之聲明異議，且卷內之文書證據，亦無刑事訴訟法
    第159條之4顯有不可信之情況或其他不得作為證據之情形，
    本院認引為證據為適當，是依刑事訴訟法第159條之4、第15
    9條之5等規定，下述認定事實所引用之證據方法依法均應認
    有證據能力。
二、上揭犯罪事實，業據上訴人即被告酉○○、戌○○、午○○
    ○、亥○○於本院審理時供承不諱在卷，被告酉○○供承：
    伊有媒介逃逸外勞為我國人士僱用非法工作，先後媒介人數
    約140人左右。伊幫他們介紹工作，且由伊出面跟雇主洽談
    勞工國籍、工作內容、薪資及仲介費用等條件，伊跟雇主說
    僱用一個外籍勞工每月是21000元，其中3000元是伊的仲介
    費，其他則是外勞的薪資。後來伊有以一個月四、五萬的薪
    資，僱用伊妹妹戌○○幫伊收錢、賣電話儲值卡及把到期的
    外勞帶回來。其中外勞黎氏雲是經由伊太太帶到木柵交流道
    口給伊妹妹戌○○，再由戌○○帶到雇主黃○○那裡云云；
    而依被告戌○○供承：伊知道伊哥哥從事非法仲介外籍勞工
    工作，他每個月給伊薪水四、五萬元請伊幫忙，工作內容是
    固定時間向客戶收款，扣掉仲介費三千元及外籍勞工所購買
    儲值卡的費用後，其餘的錢就直接交給外傭。有時伊也負責
    將外傭送到雇主那裡，又若外傭僱傭關係終止時，伊也負責
    去將外傭帶回來云云；被告午○○○供承：伊知道酉○○是
    從事非法外籍勞工仲介，如果有僱主需要非法的外籍臨時工
    ，伊會把酉○○的電話告訴僱主，或將僱主的電話告訴酉○
    ○云云；被告亥○○供承：伊擔任計程車司機，知道酉○○
    是從事非法外籍勞工仲介。外勞打電話叫伊去載他，伊跟酉
    ○○連絡後，再把外勞載給酉○○，遠程獲得一千元、近程
    則獲得三百元，先後載了四名外勞，大概賺了約三千元云云
    。而查：
(一)被告酉○○如何非法媒介如附表一編號 1至23所示之逃逸外
    籍勞工予各雇主非法工作，暨渠等各非法工作期間、工作地
    點，並據逃逸之外勞癸○○○ ○○○○○○○○○○ ○○○○○○（路比）、NG
    UYN THI HIEN（綽號「阿賢」）、地○○○○ ○○○ ○○○○（申○○
    ）、NASIH（納西）、 PHAN THI NHI（綽號「阿二」）、己○
    ○○○ ○○○○○（黎氏香）、丙○ ○○○ ○○○○○（杜氏香）、TRAN TH
    I TYUET（陳氏水）、庚○ ○○○ ○○○(黎氏雲）、壬○○○○○ ○○○ ○
    ○○○（阮氏水）、甲○○ ○○○ ○○○（綽號「阿靜」）、巳○ ○○○ ○
    ○○（綽號「阿娥」）、寅○ ○○○ ○○○○（綽號「阿香」）、子○○
    ○ ○○○ ○○○○（范氏活，綽號「阿范」）、 丁○ ○○○ ○○○○（胡
    氏醉）、 戊○ ○○○ ○○○（李氏四）、辰○○○ ○○○ ○○（綽號「阿
    倍」）、辛○○○○○ ○○○ ○○○○○○（阮氏芳，西元 1981年10月11
    日生）、辛○○○○○ ○○○ ○○○○○○（阮氏芳，西元1985年4月24日
    生）、NOTO MARICON RODEROS（宇○○○）、天○○○○○ ○○○
    ○○○○○ （未○○）等人於警詢及偵查中指、證述綦詳在卷，
    又被告酉○○如何與有意僱用非法外籍勞工之雇主聯繫接洽
    工作內容、勞工國籍、薪資及仲介費用、暨約定由被告酉○
    ○帶工前來、不合適時如何換工、如何收款等仲介條件，而
    非法媒介如附表一編號 1至23所示之逃逸外籍勞工予各雇主
    非法工作等情，亦據證人即僱傭各逃逸外勞之雇主玄○○、
    趙鈺、陳麗秋、董青萍、遲堉華、陳彥晞、安玲珈、Ａ○○
    、黃○○、林和發、李志輝、劉孝忠、黃麗雪、林美仁、林
    秀冠、宙○○、陳靖萱、吳銘泉、林秀娥、黃麗珠、陳芳莉
    、胡天助、游麗真（代附表一編號22之僱主胡天助出面）等
    人分別於警詢及偵查中指、證述在卷，堪認被告酉○○確有
    非法媒介如附表一編號1至23所示之逃逸外籍勞工予各雇主
    非法工作之事實。
(二)本件係由警方於96年12月6日持台灣桃園地方法院核發之搜
    索票，在被告酉○○位於桃園縣觀音鄉保生村兩座屋35之5
    號住所之地下室內，查獲包括本件被告申氏芳萍、陶氏梅二
    人在內及如附表一編號16及24至28號之逃逸外籍勞工。被告
    酉○○於警詢、原審法院審理時及本院審理時均明確自白確
    有媒介逃逸外勞為我國人士僱用非法工作，仲介費每月新台
    幣三千元之事實，又被告酉○○於警詢時及偵查中均供承：
    被告申氏芳萍、陶氏梅係受雇於伊，負責照顧其他住於伊家
    中之外勞，陶氏梅每月薪資21,000元、申氏芳萍每月薪資則
    為18,000元。伊另外僱用伊妹妹戌○○，每月給付她四至五
    萬元不等之薪資，由她負責至雇主家中領取外籍女子之薪資
    ‧‧‧目前在外約還有4、50個逃逸外勞，是由伊介紹在外
    工作‧‧‧伊從事非法人力仲介約三年的時間，收容及仲介
    過之逃逸外勞人數眾多，已無法計算云云（見96年度偵字第
    30076號卷一第7至16頁）；嗣於97年3月3日警詢時復坦承：
    從伊開始非法仲介到被查獲的期間，伊自己估計約（仲介過
    ）140、150人左右云云（見96年度偵字第30076號卷五第131
    頁），嗣於本院準備程序時亦供承：伊先後媒介人數約 140
    人左右云云（見本院卷第 123頁），被告酉○○嗣雖否認有
    仲介如此數量之外籍逃逸勞工，改稱：140、150人的數目是
    指來伊這裡的外勞人數，不是伊全部介紹給他們工作的人數
    云云，惟查本件經查獲在外非法工作之外籍勞工人數即已達
    23人，而以被告酉○○從事系爭非法人力仲介之期間長達三
    年，並參酌被告酉○○上揭所供，僱用被告陶氏梅及申氏芳
    萍幫忙照顧其他外勞，每月薪資分別為21,000及18,000元，
    另僱用被告戌○○每月薪資則為4、5萬元，以此被告酉○○
    每月所支付的人事成本至少為8、9萬元，而被告每仲介成功
    一個外籍勞工，每月仲介費收取3000元，則被告酉○○每月
    至少得收取30名以上外籍勞工之仲介費始足以支付開銷，則
    參酌被告酉○○從事非法人力仲介之期間、所需支付之人事
    成本，並依被告酉○○前於警詢、偵查中及本院審理時所供
    ，依罪疑惟有利於被告之原則，本院認被告酉○○成功媒介
    非法工作之外籍逃逸勞工人數為140人，要非如被告酉○○
    所辯僅數十人而已。
(三)被告戌○○於警詢及偵查中均供承：伊從94年4月1日開始協
    助酉○○，伊負責幫他向雇主收帳，每月薪資四、五萬元。
    通常是酉○○用電話聯絡伊去向雇主收帳，酉○○會給伊雇
    主的電話號碼，然後由伊向雇主收取外勞的薪資。查扣之門
    號0000000000號行動電話及0000000000號行動電話都是酉○
    ○拿給伊的。前者是酉○○用來聯絡伊去向雇主收帳用、後
    者則是伊用來聯絡雇主收取外勞薪資用云云（見96年度偵字
    第30076號卷一第18至25頁）；嗣於本院審理時亦供承：伊
    的工作內容是依酉○○指示，在固定時間向僱主收帳，扣掉
    仲介費三千元及外籍勞工所購買儲值卡的費用後，其餘的錢
    就直接交給外傭。有時伊也負責將外傭送到雇主那裡，又若
    外傭僱傭關係終止時，伊也負責去將外傭帶回來云云，核與
    證人宇○○○（NOTO MARICON RODEROS，附表一編號28）、
    「路比」（癸○○○ ○○○○○○○○○○ ○○○○○○ ，附表一編號1）、玄
    ○○（即「路比」之雇主）、宙○○（即附表一編號16「胡
    氏醉」之雇主）、Ａ○○（即附表一編號 8「陳氏水」之雇
    主）、黃○○（即附表一編號 9「黎氏雲」之雇主）、黎氏
    雲（庚○ ○○○ ○○○，附表一編號 9）於原審法院審理時證述情
    節大致相符，依證人宇○○○於原審法院審理時證稱：伊是
    經由一位菲律賓籍的友人Tina介紹認識酉○○，她說酉○○
    會幫伊找工作，伊也可以住在酉○○那，抵達後伊就住在地
    下室，不到一星期就被警查獲。伊有見過戌○○，她有時候
    會下去地下室。‧‧‧她會去接人過來。‧‧‧她也會來地
    下室這裡發薪水跟接外勞，就是把人送到雇主家云云（見原
    審卷二第15至16頁）；證人「路比」於原審法院審理時證稱
    ：伊有見過酉○○，當時伊打電話要找工作，就是他來接伊
    的，後來他就帶伊去觀音鄉保生村兩座屋 35之5號那各地下
    室等工作，伊在那邊待三天。伊也見過戌○○，每個月發薪
    水的時候會看到她，跟伊聯絡的都是劉小姐，她會把每各月
    薪水給伊。被查獲時，  伊的雇主是玄○○云云（見原審卷
    二第29、30、41頁）；證人玄○○於原審法院審理時證稱：
    伊在96年 5月間曾僱用「路比」，伊是跟一位劉先生（指酉
    ○○）聯絡的。...96年 6、7月伊出國回來之後，路比就過
    來，後來伊是跟一個劉小姐（指戌○○）聯絡，以電話詢問
    帳號，在把錢匯款過去。伊有跟劉小姐見過一次面，那次她
    直接過來伊家裡跟伊收錢。外傭的薪水大約二萬一千元云云
    （見原審卷二第153頁至第160頁）；證人宙○○於原審法院
    審理時證稱：伊曾因雇用外籍勞工「阿翠」（按即「胡氏醉
    」，丁○ ○○○ ○○○○，附表一編號16）見過酉○○，...每月薪
    水大約二萬餘元，都是交給戌○○。通常戌○○會來伊家裡
    跟伊收錢‧‧‧阿翠到伊家裡工作的初期有點不適應，伊向
    酉○○反應，後來是戌○○到伊家來指導阿翠云云（見原審
    卷三第4至13頁）；證人Ａ○○於原審法院審理時證稱：伊
    曾因聘僱外勞「阿水」（即陳氏水，卯○○○ ○○○ ○○○○○，附表
    一編號8）而見過酉○○跟戌○○。陳氏水是酉○○帶她過
    來的，後來則由戌○○過來跟伊收外勞的薪資云云（見原審
    卷三第13至21頁）；證人黃○○於原審法院審理時證稱：黎
    氏雲是一位劉小姐（指戌○○）帶到伊住處工作的，伊是打
    0000000000這支門號跟戌○○聯絡的云云（見原審卷三第25
    頁至第31頁）；證人黎氏雲於原審法院審理時證稱：伊有在
    台北縣永和市○○路工作過，是朋友介紹劉先生（即酉○○
    ）給伊認識的，劉小姐（即戌○○）則是帶伊去新雇主那邊
    工作。戌○○跟伊說在這邊照顧老人家，一個月薪水二萬元
    云云（見原審卷二第166至168頁），堪認被告戌○○確有自
    94年4月1日起，即參與協助被告酉○○從事媒介非法外籍勞
    工非法工作之犯行，而其除負責定期向雇主收帳外，並將所
    收款項扣除仲介費及外勞每月購買之電話儲值卡費用後，按
    月發給薪資予外籍勞工，期間或指導叮囑外勞工作，並與雇
    主溝通協調，或受被告酉○○指示將外籍勞工帶至雇主家中
    或將契約已終止之外籍勞工帶回地下室安置等情。而按就業
    服務法第45條所謂「媒介外國人為他人工作」，除指「居間
    媒合」即參與為該外國人及需工之他人間報告訂約機會或媒
    合締約外，以被告酉○○及戌○○二人與各雇主聯繫接洽過
    程及商談工作條件之整體交易過程觀之，尚包括對該外籍勞
    工之訓練指導、負責將該外籍勞工送至雇主處上工、及負責
    向雇主收取薪資且扣取應付佣金後，將餘款交予各外勞以為
    薪資，凡此俱為被告酉○○及戌○○整體媒介業務不可或缺
    之一環。茲被告戌○○既有上揭帶同外勞至雇主處上工、按
    時向雇主收款並分配應得薪資予各勞工、甚且直接與需工人
    士接洽商談僱傭條件之行為，足見被告戌○○確同有參與此
    媒介非法外籍勞工工作之犯行。又被告酉○○、戌○○均供
    承仲介費每月收3000元云云，參以證人宇○○○於原審法院
    審理時亦證稱：酉○○每個月會從我們的薪水扣3,00 0元云
    云（見原審卷二第20頁），足徵被告二人媒介外勞工作後，
    有自各外勞薪資所得中扣取仲介費用，渠二人確有藉此營利
    之事實及意圖甚明。
(四)證人黎氏雲於原審法院審理時另證稱：伊去雇主家，是他們
    開車載伊過去的，當時車上總共三個外國人，一個是伊本人
    ，一個是在庭的證人胡氏醉，一個是菲律賓人。開車的人是
    劉太太（即酉○○之配偶）。... 當時車上並沒有戌○○，
    只有酉○○的太太。因為酉○○要去高雄，劉太太要帶外勞
    去看病，所以順便要載伊去雇主家。後來戌○○開車跟我們
    會合，戌○○再接伊去雇主家，劉太太則是開車離開云云（
    見原審卷二第166至175頁），此被告酉○○於原審法院審理
    時亦供承：工人（即黎氏雲）是伊叫戌○○帶過去的...因
    為要帶工人去雇主那邊的時候，伊要到南部去，伊就叫戌○
    ○打電話跟雇主（黃○○）聯絡，也請伊老婆把黎氏雲帶到
    台北後，再由戌○○把黎氏雲帶去雇主那。‧‧‧因為黃○
    ○急著要工人，伊人在南部，沒有辦法，只好請伊太太要帶
    外勞去看病時，順便帶黎氏雲去雇主家，同時請戌○○幫伊
    把黎氏雲帶去雇主家，伊太太不知道進到雇主家的小路，伊
    給戌○○地址，她知道要帶去哪個地址。 ...伊老婆只知道
    高速公路交流道的出口，小路她不知道，所以拜託戌○○幫
    伊把人帶過去云云（見原審卷二第174頁至第175頁、卷三第
    30頁）；被告戌○○亦稱：是伊將黎氏雲帶至黃○○住處的
    云云（見原審卷三第30頁），綜合上情交互勾稽，證人黃○
    ○向被告酉○○僱傭外勞黎氏雲後，即由被告酉○○囑其配
    偶（菲律賓籍人士，名為「劉吉娜」）將黎氏雲載往黃○○
    住處附近大路，惟因其配偶不識詳細地址，故再由被告戌○
    ○將黎氏雲接往黃○○家上工，茲被告酉○○之配偶「劉吉
    娜」既受被告酉○○之託，駕車將黎氏雲先載往黃○○住處
    附近大路後，再交由被告戌○○接手帶往黃○○家中，參以
    證人宇○○○亦證稱住在地下室時倘要出門需先告知酉○○
    或酉○○之配偶「劉吉娜」後，方再由劉吉娜陪同外出，亦
    曾經劉吉娜告稱住在地下室期間不能隨意外出等情，堪認「
    劉吉娜」對被告酉○○收容藏匿諸逃逸外勞於地下室後，再
    予非法仲介他人乙情，必知之甚詳，猶為被告酉○○駕車將
    黎氏雲送往黃○○住處以遂其媒介行為，顯見「劉吉娜」與
    被告酉○○及戌○○間就媒介逃逸外勞黎氏雲非法工作及行
    為分擔具有犯意聯絡，亦堪以認定。
(五)至證人玄○○（即「路比」之雇主）於原審法院審理時固另
    證稱：伊原先是跟酉○○聯絡的。後來他叫伊跟他的助理連
    絡，相關細節叫伊跟那個助理談，並給伊那個助理的電話。
    ...是女的。...伊有跟他說伊要印尼籍的。 ...那個女子留
    劉小姐（戌○○）的電話給伊。 ...她說有問題的話，就可
    以打電話聯絡劉小姐。...就是跟劉小姐接洽。...她是說可
    以跟劉小姐聯絡，有關聘僱家庭幫傭的事情云云（見原審卷
    二第153頁至第164頁），惟被告酉○○否認有聘請「助理」
    ，或委由該「助理」與雇主洽談聘僱非法外籍勞工事宜，而
    查被告酉○○從事媒介逃逸外籍勞工非法工作乙職係屬非法
    事業，多係隱匿為之，以免遭警查緝，苟非確得其信賴之人
    ，要無委由「助理」與欲僱傭非法外籍勞工之雇主商談聘僱
    非法外籍勞工之相關細節之理，此觀之被告酉○○聘僱外勞
    及同案被告申氏芳萍及陶氏梅等人，亦僅係從事煮飯、打掃
    之工作（詳後述），而聘僱被告戌○○協助媒介逃逸外籍勞
    工非法工作，亦係因彼等間係兄妹關係，並參諸證人宇○○
    ○、「路比」、宙○○、Ａ○○、黃○○、黎氏雲等人上揭
    於原審法院審理時之證述，均係證稱係與被告酉○○直接洽
    談勞工國籍、工作內容、薪資及仲介費用等條件，而由被告
    戌○○將外籍勞工帶至工作處所，及向雇主收款並發放薪資
    於受僱之外勞，此外並無何其他證據足資證明被告酉○○有
    另聘請女性「助理」，實難認被告酉○○、戌○○二人有與
    該女性「助理」就上開犯行有犯意聯絡或行為分擔，證人玄
    ○○此部分所述容有誤會，自難採為不利於被告酉○○、戌
    ○○二人之認定，附此敘明。
(六)被告午○○○就上開幫助被告酉○○等人媒介外國人非法工
    作之犯行，均坦承不諱在卷，被告午○○○供承：伊知道酉
    ○○是從事非法外籍勞工仲介，如果有僱主需要非法的外籍
    臨時工，伊會把酉○○的電話告訴僱主，或將僱主的電話告
    訴酉○○，雇主找不到酉○○的話才會叫伊打，伊是用0000
    000000這個門號打給酉○○（0000000000）云云，此被告酉
    ○○亦稱：伊確有與午○○○之0000000000號門號聯繫，她
    給伊電話，只要她的客戶需要外籍女子，她會聯繫伊告知雇
    主電話，由伊直接打電話給雇主洽談云云（見96年度偵字第
    30076號卷一第11頁），核與午○○○上揭自白內容相符。
    另參以偵查卷附被告午○○○之0000000000號行動電話門號
    之通話監聽譯文，在96年11月23日被告午○○○確有去電與
    0000000000號電話持用人談論逃逸外籍勞工聘僱事宜、及告
    知「新店的鄭先生」電話為「00000000」號之事（見96年度
    偵字第 30076號卷五第71頁至第72頁），被告午○○○亦坦
    認此正為其與被告酉○○談論僱請逃逸外勞事宜之通話內容
    （見 96年度偵字第30076號卷一第34頁至第35頁），此外並
    據證人吳明泉（附表一編號18越南籍逃逸外勞「阿水」之僱
    主）、劉孝忠（附表一編號12越南籍逃逸外勞「巳○ ○○○ ○○○
    」（阿娥）之僱主）分別於警詢及偵查中指、證述在卷，依
    證人吳明泉於警詢時指稱：伊曾因合法申請之看護外勞尚未
    來台，有透過『縱橫開發有限公司』羅小姐仲介臨時僱用一
    名外勞，是在96年9月22日晚上開始僱用至同年11月7日中午
    止。該越籍外勞「阿水」係「劉先生」即酉○○載來，每月
    薪水21,000元也是支付給酉○○云云（見93年度偵字第3007
    6號卷四第 58頁至第59頁）；依證人劉孝忠於警詢時指稱：
    伊是由一位自稱『羅小姐』的女子仲介僱用（阿娥），並由
    一名自稱『劉先生』（指酉○○）載阿娥到伊住所。... （
    阿娥）照顧伊父親，因伊父親失明所以需人照顧。工作約 8
    小時，伊是於 96年12月2日左右開始僱用云云（見96年度偵
    字第 30076號卷三第85至87頁）；嗣於檢察官偵查中亦證稱
    ：（阿娥）是朋友告訴伊羅小姐電話，伊打電話給羅小姐，
    羅小姐再告訴伊有劉先生這個管道，劉先生主動打給伊，伊
    沒見過羅小姐。... （知道羅小姐姓名嗎？）不知道，只知
    道電話是0919後面不記得云云（見96年度偵字第30076 號卷
    三第91頁），綜合上述，足認被告午○○○在被告酉○○非
    法媒介逃逸外勞工作之期間內，確有以其持用之0000000000
    號門號與被告酉○○之0000000000號聯繫，而將各需工人士
    之聯絡方式等資訊告知被告酉○○，或將被告酉○○之聯絡
    方式告知各需工人士，使渠等相互聯絡、進而使被告酉○○
    得順利遂行媒介逃逸外勞予各需工人士之犯行，至被告午○
    ○○究因而幫助被告酉○○媒合工作成功之次數，依被告午
    ○○○於偵查中供稱：四年多來介紹給被告酉○○的，應該
    有四、五十次，成功的應該有十次，至於成功的外勞叫什麼
    名字伊不知道，因為伊沒見過云云（見96年度偵字第30076
    號卷五第88頁），是本院認被告午○○○幫助被告酉○○成
    功媒介約10名逃逸外勞予包括吳銘泉、劉孝忠、及其餘不詳
    姓名年籍之各僱主，且最後一次媒介成功者應係96年12月2
    日左右起由劉孝忠僱傭「阿娥」之該次，凡此均堪認定。
(七)被告亥○○就上開幫助被告酉○○等人媒介外國人非法工作
    之犯行，均坦承不諱在卷，被告亥○○供承：伊擔任計程車
    司機，知道酉○○是從事非法外籍勞工仲介。伊有使用門號
    為0000000000及0000000000號二支行動電話，逃逸的外勞會
    直接撥打伊0000000000號這支門號向伊叫車，伊則是以0000
    000000號這支門號跟酉○○聯絡。他們會約地點，酉○○會
    指示伊把外勞載至目的地（桃園地區），之後就由酉○○把
    外勞接走。遠程獲得一千元、近程則獲得三百元，先後載了
    四名外勞，大概賺了約三千元云云，參以卷附被告亥○○門
    號為0000000000號行動電話門號之通訊監察譯文，迄至96年
    11月20日仍有數通與被告酉○○所有門號為0000000000號聯
    繫且談論欲載送逃逸之外勞給被告酉○○等事宜之通話記錄
    （見96年度偵字第30076號卷五第74頁以下）。綜此相互勾
    稽，足見被告亥○○明知被告酉○○係從事仲介外國人非法
    工作，猶以上揭方式將4名逃逸之外勞，依被告酉○○指示
    載運至指定地點與之會合後，交由被告酉○○自行帶回住處
    地下室內藏匿並待爾後仲介事宜，被告亥○○以此方式，為
    被告酉○○爾後之非法媒介工作行為提供助力，亦堪以認定
    。
(八)按刑法上之幫助犯，係對於犯罪與正犯有共同之認識，而以
    幫助之意思，對於正犯資以助力，而未參與實施犯罪之行為
    者而言（參照最高法院八十八年度臺上字第一二七○號判決
    意旨），茲查本件被告午○○○及亥○○二人，或將需工人
    士之聯絡方式告知被告酉○○，或將被告酉○○之聯絡方式
    告知各需工人士，或依被告酉○○指示載運非法外籍勞工至
    指定地點，僅為被告酉○○爾後之非法媒介外籍勞工從事工
    作之犯行提供助力，尚無以自己實施該等犯罪之意思，而與
    被告酉○○有共同犯罪之犯意聯絡，並無參與或分擔詐欺犯
    罪之構成要件行為，是本件被告午○○○及亥○○二人僅有
    幫助非法媒介外籍勞工從事工作之犯意，而為媒介外籍勞工
    從事工作構成要件以外之行為，尚難認被告午○○○及亥○
    ○二人係非法媒介外籍勞工從事工作之共同正犯。
  綜上各節，被告酉○○及戌○○共同圖利媒介外國人非法工作
  之犯行，及被告亥○○與午○○○分別幫助圖利媒介外國人非
  法工作之犯行，均事證明確，堪以認定。
二、核被告酉○○、戌○○二人所為，均係違反就業服務法第64
    條第2項及第45條之圖利媒介外國人非法工作罪。被告午○
    ○○、亥○○二人，則係犯刑法第30條第1項、就業服務法
    第64條第2項及第45條之幫助圖利媒介外國人非法工作罪。
    另按刑事法若干犯罪行為態樣，本質上原具有反覆、續實行
    之特徵，立法時既予特別歸類，定為犯罪構成要件之行為要
    素，則行為人在密切接近之一定時、地持續實行之複次行為
    ，倘依社會通念，於客觀上認為符合一個反覆、延續性之行
    為觀念者，於刑法評價上，即應僅成立一罪，俾免有重複評
    價、刑度超過罪責與不法內涵之疑慮；學理上所稱「集合犯
    」之職業性、營業性或收集性等具有重複特質之犯罪均屬之
    ，例如經營、從事業務、收集、販賣、製造、散布等行為概
    念者是（參照最高法院95年度台上字第1079號判決意旨）。
    查本案被告酉○○及戌○○為圖利媒介外國人非法工作之犯
    行，其犯罪時間長達數年，因此媒介非法工作之次數難以計
    數，然均係利用相同機會以相同手段反覆為之，是客觀上具
    有反覆、延續實行之特徵，是縱有多次媒介外國人非法工作
    之舉措，仍應均以集合犯之包括一罪評價之（至公訴意旨指
    訴被告戌○○係自93年間即與被告酉○○共犯上揭犯行，惟
    查被告戌○○係自96年4月1日起，始行受僱於被告酉○○，
    擔任向雇主收取款項等工作，此據被告酉○○、戌○○二人
    供述如上，並無證據足資證明被告戌○○於自93年間即受僱
    於被告酉○○，公訴人認被告戌○○自93年間即與被告酉○
    ○共犯上開犯行，容與事實不符，惟公訴人認此部分與被告
    戌○○自96年4月1日起所犯上揭犯行具有集合犯之實質上一
    罪關係，自不另為無罪之諭知，附此敘明）。另被告午○○
    ○、亥○○雖各有多次之幫助行為，然亦各利用相同機會以
    相同手段反覆為之，是客觀上亦具反覆及延續實行之特徵，
    且所幫助之正犯即酉○○與戌○○二人均以集合犯論以一罪
    ，綜此被告午○○○及亥○○二人之幫助犯行亦應同以集合
    犯各論以一幫助犯行。被告酉○○及戌○○二人間，自96年
    4 月1日戌○○開始參與時起，就往後各次之媒介外國人非
    法工作之犯行；暨渠二人與被告酉○○之配偶「劉吉娜」間
    ，就媒介黎氏雲為黃○○非法工作之該次犯行，均互有犯意
    聯絡及行為分擔，均應論以共同正犯。被告午○○○及亥○
    ○二人幫助他人犯罪，為幫助犯，爰均依刑法第30條第2項
    之規定，各減輕其刑。原審對被告酉○○、戌○○二人上開
    犯行暨對被告午○○○、亥○○予以論罪科刑，固非無見，
    惟查：（一）被告酉○○、戌○○並無聘請女性「助理」共
    同參與本件媒介外國人非法工作之事實，原審認被告酉○○
    、戌○○二人並有與擔任被告酉○○之該女性「助理」就媒
    介路比為玄○○非法工作有犯意聯絡或行為分擔，同論以共
    同正犯，核與事實不合，其論斷尚有未洽；（二）被告戌○
    ○係自96年4月1日起始行受僱於被告酉○○，擔任向雇主收
    取款項等工作，公訴意旨認被告戌○○自93年間即與被告酉
    ○○共犯上揭犯行，容與事實不符，公訴人指訴被告戌○○
    自93年間至96年3月31日間之犯行，尚屬不能證明，惟原審
    就公訴人指訴被告戌○○自93年間至96年3月31日間之犯行
    部分，疏未為何論斷，自有已受請求事項未予審理之違誤，
    亦有未洽；（三）原審於事實欄載明雖被告午○○○、亥○
    ○二人基於幫助被告酉○○非法媒介外籍勞工非法工作之犯
    意，係屬幫助犯，惟於判決理由內疏未敘明何以渠等所為，
    僅係對被告酉○○非法媒介外籍勞工從事工作之犯行提供助
    力，而僅屬幫助犯，致事實失所依據，同有未洽；是被告酉
    ○○、戌○○二人上訴意旨以渠等所違法仲介非法工作之外
    勞人數非多，所獲金額亦微薄，而指摘原審量刑過重，暨被
    告午○○○上訴意旨以其並無獲有何不法利益，被告亥○○
    上訴意旨以其所獲車資非鉅，而指摘原審量刑過重，固均無
    理由，惟原判決關於被告酉○○及戌○○非法媒介外國人非
    法工作部分及被告午○○○、亥○○部分既有可議，自應由
    本院予以撤銷改判，爰審酌被告酉○○、戌○○、午○○○
    及亥○○之素行、犯罪之動機、目的、手段，被告酉○○、
    戌○○為圖私利，竟共同媒介逃逸之外國籍勞工為他人工作
    以從中賺取佣金，因而所致生之危害，被告午○○○、亥○
    ○僅基於幫助地位，或僅將需工人士之資訊提供予實際媒介
    之被告酉○○、或僅將逃逸外勞載運至被告酉○○指定之處
    所賺取車資，其二人之犯罪情節尚屬輕微，各所參與上開犯
    行之期間、所參與之情節，及犯罪後之態度等一切情狀，分
    別量處如主文第二項、第三項及第四項所示之刑，並就被告
    戌○○、午○○○及亥○○所處徒刑部分，諭知易科罰金之
    折算標準。而按供犯罪所用或犯罪預備之物、及因犯罪所生
    或所得之物，以屬於犯罪行為人者為限，得沒收之，刑法第
    38 條第1項第2款及第3款分別定有明文。且查目前臺灣各家
    電信業者均認客戶於申請門號並取得SIM卡後，即取得該SIM
    卡之所有權，此有司法院97年5月6日院台廳刑一字第097000
    9760號函可稽。茲行動電話門號0000000000號、0000000000
    號、及0000000000號之SIM卡3張及其各自配用行動電話共3
    支，為被告酉○○所有供聯繫雇主關於媒介逃逸外勞非法工
    作事宜之用，業如上述，且據被告酉○○供承在卷（見原審
    卷三第114頁背面），是依共犯連帶責任之原理，均應依刑
    法第38條第1項第2款規定，就被告酉○○及戌○○共犯圖利
    媒介外國人非法工作犯行所諭知之主刑項下，宣告沒收之。
    另扣案之行動電話門號0000000000號及0000000000號之SIM
    卡2張及其各自配用之行動電話共2支，均為被告酉○○交付
    被告戌○○分別供被告酉○○聯絡被告戌○○向雇主收款、
    及供被告戌○○聯繫雇主收款之用，其中0000000000號行動
    電話更經被告戌○○持以與黃○○聯繫工作條件此媒介行為
    之用，業如前述，是為被告酉○○及戌○○犯本罪所用之物
    ，且既為被告酉○○交付而來，足認係被告酉○○所有無疑
    ，亦應依同條規定沒收。再扣案之行動電話門號0000000000
    號、及0000000000號SIM卡及各自配用之行動電話共2支，分
    別係被告亥○○與逃逸外勞聯繫接運後，再與被告酉○○聯
    繫確認載送地點，已如前述，均係供被告亥○○遂行其幫助
    犯行所用之物，且均為被告亥○○坦認為渠所有（見原審卷
    三第115頁），而依刑法第38條第1項第2款規定予以沒收。
    至被告午○○○持用之行動電話門號0000000000號SIM卡及
    其配用之行動電話1支，雖供被告午○○○持與被告酉○○
    聯繫告知需工人士資訊事宜之用，而屬供午○○○犯本件幫
    助犯行所用之物，然並未扣案，且據被告午○○○供稱該SI
    M卡所配用之紅色NOKIA牌行動電話，係其母親申辦交付渠使
    用，非其所有，並業因損壞已丟棄不知去向等語在卷（見原
    審卷三第115頁），是不另為沒收之宣告。另依被告午○○
    ○所供所聯繫之被告酉○○持用之行動電話門號為00000000
    00號，固得認係被告酉○○所有之物，且被告酉○○係藉此
    電話與被告午○○○通聯取得需工雇主資訊，俾便爾後聯繫
    遂其媒介犯行，固得認係供其犯本件犯行所用之物，然未扣
    案，現亦不知去向，且價值亦非高，為免爾後執行之困難，
    爰不予宣告沒收，另扣案之帳本2本、匯款單3張，係被告酉
    ○○及戌○○記錄外勞薪資、仲介費用及販售儲值卡予外勞
    金額之物，既供紀錄外勞薪資及仲介費用，而此費用之核算
    亦屬其二人媒介犯行之一部分，是屬供其二人犯本罪所用之
    物，且為其二人所有，自應依前開規定沒收之。再扣案之數
    批現金，其中現金128,000元部分（業於96年12月12日入國
    庫保管，桃園地檢署保管字號為96年保管字第9479號），業
    據被告戌○○供稱：這是雇主僱用外勞的仲介費用、及賣行
    動電話補充卡的錢，還有外勞寄放的錢云云（見96年度偵字
    第30076號卷一第20頁）。此間既無法分離屬被告酉○○、
    戌○○犯罪所得之「仲介費用」多寡，自應從嚴認定其中之
    仲介費用為3,000元，此部分即屬被告酉○○及戌○○共犯
    本罪所得之財物，應依刑法第38條第1項第3款規定沒收之，
    其餘部分，及其他扣案之現金，均與被告酉○○、戌○○所
    犯本件上開犯行無關，是不予沒收。至扣案之其餘行動電話
    或電話儲值卡，核與被告四人之上開犯行毫無關連，是均不
    為沒收之宣告，附此敘明。而查被告亥○○前均未曾受有期
    徒刑以上刑之宣告，有本院被告前案紀錄表在卷可稽，素行
    良好，此次因貪圖小利，始依被告酉○○指示，將非法外籍
    勞工載運至指定地點會合，惟被告亥○○所因而獲取之報酬
    ，依路程之長短，遠程獲得一千元、近程則獲得三百元，先
    後僅賺取約三千元，其僅賺得較一般計程車司機載運乘客之
    價碼稍高之車資而已，被告亥○○之惡意非大，情節亦非至
    為嚴重，本院審酌各情，認被告亥○○經此罪刑之宣告，爾
    後當知所警惕，諒無再犯之虞，爰依刑法第74條第1項之規
    定，宣告緩刑三年，以啟自新。
貳、被告酉○○、戌○○、申氏芳萍、陶氏梅被訴私行拘禁罪，
    及被告申氏芳萍、陶氏梅被訴幫助非法媒介外國人工作罪，
    均無罪部分：
一、公訴意旨另以：被告酉○○、戌○○二人除上開非法媒介外
    國人工作之犯行外，另為避免犯行曝光及便於管理，而僱用
    亦為非法逃逸外籍勞工之被告申氏芳萍、陶氏梅二人，渠四
    人遂共同基於私行拘禁之犯意聯絡，將逃逸後前來投靠之附
    表一編號1 至6 、8 、10、12、13、16、24至29之外籍勞工
    ，於原來不知情之狀況下，拘禁於上址地下室內，並由申氏
    芳萍、陶氏梅二人負責看管，而共同剝奪彼等行動自由。被
    告申氏芳萍、陶氏梅均明知地下室內所拘禁之外籍勞工均是
    被告酉○○、戌○○即將非法媒介工作以營利之人，竟仍基
    於幫助渠二人非法媒介工作以營利之犯意，而受渠二人僱用
    在上址負責看管中非法逃逸之外籍勞工。因認被告四人此部
    分均涉犯刑法第302條第1項之私行拘禁罪嫌，另被告申氏芳
    萍、陶氏梅二人更涉犯幫助非法媒介外國人工作罪嫌云云。
二、按犯罪事實應依證據認定之，無證據不得認定犯罪事實，又
    不能證明被告犯罪者，應諭知無罪之判決﹔而檢察官就被告
    犯罪事實，應負舉證責任，並指出證明方法，刑事訴訟法第
    154條第2項、第301條第1項及第161條第1項分別定有明文。
    是以，檢察官對於起訴之犯罪事實，應負提出證據及說服之
    實質舉證責任。倘其所提出之證據，不足為被告有罪之積極
    證明，或其闡明之證明方法，無從說服法官以形成被告有罪
    之心證，基於無罪推定之原則，自應為被告無罪判決之諭知
    （參照最高法院92年臺上字第128號判例參照）。而所謂認
    定犯罪事實之證據，係指足以認定被告確有犯罪行為之積極
    證據而言，該項證據自須適合於被告犯罪事實之認定，始得
    採為斷罪資料，如未能發現相當證據，或證據不足以證明，
    自不能以推測或擬制之方法，以為裁判之基礎（參照最高法
    院四十年臺上字第八六號及七十六年台上字第四九八六號判
    例意旨）。
三、查公訴人據以認被告酉○○、戌○○、申氏芳萍、陶氏梅四
    人分別涉有上開私行拘禁及幫助非法媒介外國人工作等犯行
    ，無非係依附表編號1至6、8、10、12、13、16、24至29 之
    外籍勞工於警詢及檢察官偵查中之證詞、通訊監察譯文及現
    場照片等為其主要論據。訊據被告酉○○、戌○○固供承有
    將逃逸之外籍勞工暫時安置於被告酉○○位於桃園縣觀音鄉
    保生村兩座屋35之5號處所，並僱用被告申氏芳萍、陶氏梅
    二人在該處代為照顧其餘逃逸外籍勞工之事實，惟被告酉○
    ○、戌○○、申氏芳萍、陶氏梅四人均堅詞否認有何私行拘
    禁之犯行，被告申氏芳萍及陶氏梅並否認有何幫助非法媒介
    外國人工作之犯行。被告酉○○辯稱：這些逃逸外勞是自願
    住在伊地下室的，並非遭伊拘禁。伊收容她們，給她們吃住
    ，幫他們介紹工作，沒有妨害她們行動自由。如果他們要外
    出，伊會把他們帶到外面自由活動，等他們要回來，再把他
    們帶回來云云。被告戌○○辯稱：伊沒有妨害他們行動自由
    ，他們都可以自由出入云云；被告申氏芳萍及陶氏梅均辯稱
    ：伊等係受酉○○僱傭在地下室為暫時藏匿該處之逃逸外勞
    煮飯、打掃而已，沒有幫助酉○○媒介工作，更沒有看管這
    些外勞，這些逃逸外勞的年紀比我們還大，人數也比我們多
    ，不可能限制他們行動自由。如果外勞要外出可以跟我們拿
    鑰匙，以便他們回來可以自己進來云云。經查：
(一)證人宇○○○於原審法院審理時固證稱：伊與酉○○取得聯
    繫並經帶往上址後，就住在地下室，不到一星期就被警查獲
    ，地下室的門都有上鎖，酉○○有跟伊說過不可以出去云云
    ，惟證人宇○○○亦證稱：在伊住進地下室之前，就知道之
    後就不能那麼方便地出門。但是沒有辦法，因為伊想要找到
    工作，所以算是自願留在地下室。而且伊是逃逸，也會擔心
    出去外面會被台灣的警察抓起來，待在地下室讓伊感覺比較
    安心。在地下室裡面，食物、飲水、衣服、洗澡、睡眠都很
    充足。當時伊也有手機及儲值卡可以對外聯絡。‧‧‧申氏
    芳萍、陶氏梅是幫忙被告酉○○及戌○○打掃、賣電話卡或
    賣東西，如果我們要上樓，有時候就跟酉○○的太太講、有
    時候跟「阿香」即申氏芳萍講，再由申氏芳萍跟劉太太講，
    如果酉○○有同意，會讓我們出去才可以出去，如果沒有的
    話我們只能在一樓那邊。‧‧‧伊如果跟她們說伊要出去買
    東西，她們都會讓伊出去買東西，酉○○的太太會陪伊去云
    云，顯見證人宇○○○係自願留在該地下室等待工作機會，
    而於地下室暫住期間，除有自己之手機可供對外聯絡外，在
    有人陪同下亦可外出購物，以此證人宇○○○之行動自由是
    否確係遭被告等人剝奪，已非無疑，證人宇○○○於警詢及
    偵查中固稱酉○○載伊去地下室時，都會用布遮伊的眼睛云
    云，惟於原審法院審理時則證稱：（問：剛剛檢察官問你在
    車上的時候，酉○○有給你一塊布矇在眼睛上，當時你會因
    為這塊布而覺得妳自由受到妨害嗎？）伊知道，但是沒辦法
    。（問：妳知道是說妳同意他這樣做嗎？）伊同意，因為不
    同意也沒有辦法。...因為伊想要找到工作，伊的小孩才會
    比較好過，伊才同意讓他妨害伊的自由。...因為伊來台灣
    就是要工作，才能讓家裡好過，但是因為合法進來的那份工
    作太累，所以才逃逸，後來找到酉○○，酉○○幫伊找到工
    作。所以伊為了要找工作，是自願待在酉○○的那個地方。
    ‧‧‧Tina那時跟伊說她認識一個劉先生可以幫我介紹工作
    ，但她跟伊說劉先生那邊有宿舍規矩，要按照規定來。...
    就是要住在那邊，她們會供吃供住，但是不能隨意進出。所
    以伊去找酉○○之前，就已經知道在等候工作期間是住在宿
    舍裡面，不能隨意進出。後來伊在裡面，也沒有跟酉○○或
    他太太表示說伊不要待在這裡，要離開，伊就是遵照她們宿
    舍的規定，就待在裡面，想出去的時候就跟她們說，由他們
    帶伊出去。酉○○他們把伊照顧得很好云云（見原審卷二第
    5頁至第28頁），茲被告酉○○為躲避警方查緝，並為免遭
    警方循線查獲其上揭安置逃逸外勞之處所，遂要求逃逸外勞
    於進出該處所時須以布矇眼，而證人宇○○○為覓得工作，
    乃同意被告酉○○以布矇在其眼睛上，而由被告酉○○帶往
    該處地下室安置，自難認有何剝奪其行動自由之情，而證人
    宇○○○經告知該地下室「宿舍」有「不能隨意進出」之「
    規矩」後，為求順利覓得工作及躲避警方查緝，仍願遵守「
    不能隨意進出」此一規定，而自願留在此生活用品及食物一
    應俱全之地下室，以此證人宇○○○之行動自由實難認已遭
    被告等人剝奪。
(二)證人路比於原審法院審理時證稱：伊打電話找工作，酉○○
    過來接伊，然後就帶伊到觀音鄉保生村兩座屋35之5號那個
    地下室，伊在那邊三天，等找工作。伊不知道地下室的門有
    沒有鎖上，到那邊伊就去睡覺，第二天伊要煮菜還是要去洗
    澡的時候，伊上去，門是沒有鎖起來。伊這三天都在地下室
    睡覺，只有洗澡才上去，是走小樓梯上去，那個樓梯有門，
    但是沒有上鎖，平常時間伊沒有走上去，所以我不知道有無
    上鎖。...伊自己也不想出去。...在地下室期間，伊也沒有
    表示想要離開。三天之後就被送到雇主那邊。...伊沒有感
    覺人身自由受到限制，酉○○帶伊去那邊，伊沒什麼意見，
    也沒想過要離開這個地下室，因為伊認為酉○○會幫伊找工
    作。當時伊身上有手機，可以對外聯絡。地下室有個叫阿梅
    的（即被告陶氏梅），她會去買菜，煮菜給我們吃。‧‧‧
    如果伊想離開，可以打電話跟酉○○說伊要出去，但伊知道
    酉○○會幫伊找工作，所以同意待在那個地下室。伊不認為
    伊被關起來，因為伊有很多朋友在那邊。伊也沒有看到其他
    人想出去，大家都乖乖待在裡面。‧‧‧而且因為我們的身
    分是逃逸的外勞，所以就不會隨隨便便出去，怕被警察抓云
    云（見原審卷二第29頁至第48頁）。以此證人路比為求順利
    覓得工作及躲避警方查緝，乃自願留在此生活用品及食物一
    應俱全之地下室，實難認證人宇○○○之行動自由有何遭被
    告等人剝奪之情。
(三)證人申○○（NGUYN THI HIEN，附表編號3）於原審法院審
    理時證稱：伊有去過觀音鄉兩座屋那個地下室，但只去兩各
    小時而已，去那邊兩小時以後酉○○就載伊去工作了。...
    因為伊是逃逸外勞，要找工作，伊朋友給伊酉○○的電話，
    伊在外面打電話給劉先生，劉先生就載伊去。...伊的眼睛
    有被矇住，是伊自己矇住的。...因為仲介劉先生上車後給
    伊一個口罩，叫伊矇住眼睛，伊就矇住眼睛。...在那邊的
    兩各小時，因為伊暈車，到那邊之後都在睡覺，沒有想去什
    麼地方‧‧‧期間酉○○並未限制伊行動自由，亦未對伊使
    用暴力或施加恐嚇云云（見原審卷二第80頁、第105頁至第1
    13頁）。以此證人申○○為覓得工作，乃主動聯繫被告酉○
    ○，並同意被告酉○○以布矇在其眼睛上，而由被告酉○○
    帶往該處地下室安置，並旋於二小時後覓得新雇主，自難認
    有何剝奪其行動自由之情。
(四)證人黎氏雲於原審法院審理時證稱：伊在那個地下室待兩天
    ，後來酉○○幫伊找到工作，就帶伊去雇主家中工作，工作
    兩天就被抓了。...在地下室時，不是關在裡面，是住在裡
    面。...門沒有鎖，上樓下樓都很自由，也可以到戶外。..
    .因為當時伊暈車，也沒有想到要去外面。...酉○○說因為
    在那邊都是姊妹，要吃東西就自己煮，把身體養好就出去工
    作。伊有看到申氏芳萍、陶氏梅，他們有煮東西給我們吃，
    也有打掃。但沒有管理我們云云（見原審卷二第170頁至第
    177頁），以此證人黎氏雲住於該地下室時，其行動自由並
    未受何限制。
(五)證人胡氏醉於原審法院審理時證稱：伊朋友給伊酉○○的電
    話。伊聯絡劉先生之後，自己坐車到桃園，劉先生去接伊到
    他家住地下室，一天而已。...伊沒特別留意地下室有沒有
    鎖門。...申氏芳萍、陶氏梅在那邊是做打掃、清潔等工作
    。...工作做了29天之後，又回到那邊去，那時候伊生病了
    ，也沒特別想到外面去。...朋友有跟伊說過，請劉先生幫
    忙找工作，需要先住在他那邊，直到他幫我們找到工作為止
    。在地下室期間，伊就是想把病養好，然後回越南。三餐他
    們會供應，伊沒有出過錢。伊覺得酉○○對伊很好，沒有剝
    削伊云云（見原審卷二第180至187頁）。以此證人胡氏醉在
    等待被告酉○○為其介紹前，暫時棲身於該地下室，而以被
    告酉○○若係嚴格限制該等逃逸外勞之行動自由，並拘禁於
    地下室，何以該等逃逸外勞均未向外求救，並一再返回願意
    住於該地下室，證人胡氏醉且將該處充為養病場所，並受到
    妥善之照顧，實無何行動自由受限之可言。
(六)至證人未○○於原審法院審理時固證稱：伊自原雇主處逃逸
    後，經友人介紹得知酉○○可媒介工作，伊請那個朋友幫伊
    打電話，劉先生（酉○○）跟司機說，請司機載伊到一個地
    點，酉○○再到那個地點接伊回去。那時大約早上8、9點。
    ...他把伊的眼睛矇起來，伊不知道他載伊去哪裡。...伊上
    車的時候，他給伊一個口罩，伊自己矇起來的。 ...因為伊
    在看馬路，想要認路，他看伊想要認路，就打伊的頭一下，
    叫伊不能偷看路，然後叫伊把眼睛矇起來。 ...在車上還有
    其他兩個人也是矇起眼睛。 ...在地下室的時候，不能自由
    進出，只能在裡面。 ...酉○○不讓我們出去，要買東西一
    定要讓那兩個越南小姐幫我們買，我們不能出去。 ...其中
    有一位名字叫阿梅，另一個叫阿香（指被告申氏芳萍及陶氏
    梅）。伊在地下室待一天，他們要把伊關起來，伊不願意，
    不想留在那邊。 ...伊被帶到那邊去以後，發現是這樣被對
    待，伊覺得很害怕，伊有問裡面的一個人，他說老闆介紹的
    什麼工作都要去做，伊聽到他們這樣講很害怕，伊不能夠各
    種工作都可以做。 ...因為伊在原雇主那邊，還有法律保障
    、有仲介可以幫伊、雇主也可以照顧伊，伊到這邊，並不是
    人家介紹什麼工作伊都一定要做，所以伊就很害怕。 ...伊
    聽到裡面有人說還要陪男人睡覺，很害怕云云，惟證人未○
    ○於同日審理時又稱：伊從原雇主家裡離開時約 7點多，到
    地下室約10點多。第一天到了之後，『第三天就離開。』..
    . 伊向酉○○說伊想離開，他有生氣，但沒有攔阻伊，（之
    後）就叫伊拿行李，也把伊託他保管的錢還給伊，帶伊上車
    離開那裡。 ...同車還有載另外一個人，另一個人是已經找
    到工作，所以是載去雇主家。 ...伊在地下室時曾『借電話
    』去電友人「阿蔡」告知該處情形 ...伊在地下室共待『二
    天』，那兩天沒有吃東西，因為我也很擔心，他們其他人說
    可以買東西，但伊很擔心、也吃不下。 ...伊到那邊的時候
    ，他們已經吃完飯了，有人在洗澡、有人在玩耍、有人在聊
    天，那個地方是個通舖，伊找個地方半躺在那邊，找個人聊
    天，想要瞭解那邊的情況。...『他們吃完晚餐之後伊才到
    ，第二天早上10點離開。伊只在那邊住了一個晚上。』云云
    ，而經原審法院詢以究係早上七時許或係晚上七時許逃離原
    雇主家，暨在該地下室所待日數時，證人未○○亦一再確認
    其係在晚間 7時許逃離原雇主家，當日晚間即為酉○○帶至
    該地下室，過夜至隔日早晨即表示要離開，酉○○遂帶其離
    去，之後便坐計程車去找友人，當日即至警察局製作筆錄等
    情，並稱：到地下室的時候就有人開門了，關起門就不能出
    去了。伊有問題就是跟阿梅、阿香講，他們跟老闆（酉○○
    ）講才能出去，伊到那邊的時間很短。伊剛到，也沒有說馬
    上要出去，聽其他人說要出去要跟阿梅、阿香講，依當時也
    沒想出去，所以也沒跟阿梅、阿香講。第二天早上，伊跟阿
    梅說伊想離開，那時阿梅跟伊拿證件要登記，伊跟他說伊可
    能不會待在這邊，她跟伊說他們剛來的時候也是這種感覺，
    但伊還是說我不要在這邊，我要離開。 ...伊跟阿梅說了以
    後，可能阿梅跟老闆講，半小時之後酉○○就下來。...（
    問：跟酉○○表明你要離開，也就只有在你跟阿梅講之後，
    約半個小時，酉○○下來時，你跟他講的這次？）是。...
    酉○○下來時伊沒有哭，也沒有跟他跪。...因為那時候有
    一個人要出去工作，酉○○就叫那個人行李包一包，也叫伊
    行李包一包，就帶伊出去。他雖然有點生氣，但還是同意載
    伊離開云云（見原審卷二第96頁至第102頁），依上觀之，
    證人未○○描述其在被告酉○○地下室之情節，尚屬鉅細靡
    遺，且證人未○○既為逃逸外勞，與被告酉○○、戌○○、
    申氏芳萍、陶氏梅四人又無仇隙，衡情應無設詞誣陷故陷渠
    等入罪而自陷偽證重責風險之必要，其於住居且藏匿該處之
    各項情節，應非虛捏，惟核證人未○○上揭所述，關於抵達
    被告酉○○住處地下室之時間，究係在「早上8、9點」、抑
    或是在「晚上7點」逃離雇主家後之過晚餐時間；暨證人未
    ○○在被告酉○○住處地下室停留時間，究係「一天」、「
    二天」、抑或其警詢中所述之「四天三夜」，其間互有矛盾
    、差異甚鉅，非無可能係因記憶有誤所致，而依證人未○○
    嗣於原審法院審理時經反覆確認後所述，係在晚間 7時許逃
    離原雇主家，當日晚間即為被告酉○○帶至該地下室，過夜
    至隔日早晨表示要離開，被告酉○○即將代為保管之款項歸
    還後，旋開車帶其離開，證人未○○並稱當天晚上並沒有想
    離開之意，隔天早上想要離開，被告酉○○就帶伊離開，以
    此證人未○○之行動自由實難認已遭被告等人剝奪，至證人
    未○○固稱會害怕、會擔心、也有哭，想離開那邊云云，惟
    證人未○○係越南籍人士，於他鄉異地難免感覺無助、害怕
    ，嗣並因逃離原雇主欲另覓非法工作機會而尋求不相識之被
    告酉○○幫忙，並由被告酉○○帶至住處地下室安置，證人
    未○○對此陌生之環境感到恐慌，亦屬情理之常，所為此部
    分證述或有因而難免誇大而與事實不符，自難遽以之認定被
    告等人有對其為私刑拘禁之犯行。
(七)綜前各證人所言，其中證人申○○證稱待在地下室時間甚短
    ，不知地下室與一樓間的門有無上鎖，並未遭被告酉○○或
    任何他人限制行動自由或恐嚇脅迫；證人黎氏雲則證稱該地
    下室與一樓間的門並未上鎖，等待期間雖未外出，但曾看到
    其他外勞自由進出，申氏芳萍及陶氏梅所負責者亦僅煮飯及
    打掃雜物而已；證人胡氏醉則證稱先後二次在地下室藏匿時
    均在休息，未曾想到外出，亦未關心該地下室通往一樓鐵門
    是否上鎖，為求工作及避免警方查緝，縱地下室門有上鎖，
    亦同意遵守規定不外出；渠三人均明確證述係自願待在該處
    地下室，至三人雖未明確證稱該地下室通往一樓之鐵門平日
    有無上鎖，然依偵查卷附查獲現場照片及被告酉○○所提該
    處鐵門照片所示，該地下室通往一樓處確設有一鐵門，且該
    鐵門無論自一樓通往地下室處抑或反向行之，兩側均設有可
    供上鎖之鑰匙孔，顯見該鐵門之兩側均得藉鑰匙上鎖。而依
    證人宇○○○上揭所述，其經被告酉○○帶往該處地下室安
    置時，即經告知該地下室「宿舍」有「不能隨意進出」之「
    規矩」，該地下室與一樓間之鐵門固有上鎖，但其為求順利
    覓得工作及躲避警方查緝，故仍願遵守「不能隨意進出」此
    一規定，而自願留在此生活用品及食物一應俱全之地下室，
    而被告申氏芳萍及陶氏梅二人有該鐵門之鑰匙，倘欲外出，
    則經告知被告申氏芳萍轉告被告酉○○、或告知被告酉○○
    之配偶後，再由被告酉○○配偶陪同外出。證人路比則證稱
    渠到地下室後不知門有無上鎖，然縱有上鎖，為求順利尋得
    工作，渠亦願留在該處，倘要外出會「基於禮貌」先告知酉
    ○○。「阿梅」陶氏梅持有鑰匙，「阿梅」平日負責買菜煮
    菜以「服務我們」，均稱該鐵門縱使上鎖，惟並不因之影響
    渠等外出之行動自由，而依被告酉○○於供稱：從地下室上
    到一樓要經過的鐵門，由陶氏梅自由決定要不要關起來，因
    為那個鎖是內鎖而不是外鎖，關起來之後，門就鎖起來，但
    是從裡面也就是地下室可以打開，從外面一樓要下去沒有鑰
    匙打不開。伊是防止一的朋友隨便進去看到她們云云（見原
    審卷三第95頁），被告申氏芳萍於則供稱：那個門裡面或是
    外面都可以打開，要有鑰匙才能打開。...原本只有阿梅（
    陶氏梅）才有這個鑰匙，後來酉○○也有給伊鑰匙。...酉
    ○○是為了我們的安全才鎖起來，怕晚上警察或壞人會進來
    。伊跟阿梅都有鑰匙，伊跟阿梅是跟其他人睡在一起，所以
    我們都有鑰匙可以開。（問：所以你是說當那個門關起來，
    你跟阿梅都會在地下室陪那些在裡面居住的外勞？）是。..
    .伊或是阿梅至少有一個人會在裡面。...因為只有伊跟阿梅
    有鑰匙，所以我們想要盡我們的責任，不想讓其他沒有鑰匙
    的人在裡面，這是伊跟阿梅的決定。 ...酉○○拿鑰匙給伊
    時，跟伊說為了你們的安全，晚上伊把門鎖起來，早上就可
    以把門打開了。 ...酉○○有說如果門鎖起來，裡面的人如
    果想出去，要問過伊或是阿梅的同意。 ...（問：你是說他
    把鑰匙交給你，由你自己決定，要不要幫助在地下室的外勞
    讓他們到一樓來？）是。 ...伊也在住在地下室云云（見原
    審卷三第68頁至第71頁），綜此交互勾稽，可知該設於地下
    室與一樓間之鐵門平日確會上鎖，且在內藏匿眾逃逸外勞之
    行動，確無法如同住居在自家般自由來去，而係經被告酉○
    ○設下一定限制，即須先告知同住地下室且持有鑰匙之被告
    申氏芳萍或陶氏梅、或告知被告酉○○或其配偶後，再由被
    告酉○○之配偶陪同外出。然查，被告酉○○在此地下室安
    置眾逃逸外勞之主要目的，係在規避警方查緝，俾成功媒介
    各逃逸外勞工作以賺取仲介佣金。而就藏匿該處之眾逃逸外
    勞而言，渠等逃離原雇主後仍自願聯繫被告酉○○並至該地
    下室藏匿，主要目的亦在冀由被告酉○○媒介以覓得工作賺
    取薪資，惟此亦以成功規避警方追緝為必要前提。是在媒介
    者與被媒介者雙方均有規避警方查緝俾順利謀職此一共同目
    的下，作為媒介者之酉○○要求藏匿於此之逃逸外勞出入前
    須先告知甚將該鐵門上鎖，考其性質，實與一般學校宿舍訂
    定之宿舍生活管理規則相仿。至作為被媒介者之眾逃逸外勞
    為遂渠等順利工作賺取薪資之心願，而此心願又以未遭警方
    查獲為必要前提，可知前來藏匿時必已同意服膺此管理規則
    。且觀查獲現場照片，原本藏匿該處之諸逃逸外勞見警方破
    門前來，不僅未大聲呼救，反爭相藏匿暗室中，顯見渠等躲
    避警方之心尤甚，亦足推知諸逃逸外勞經被告酉○○帶同前
    往地下室藏匿時，對此等不能恣意出入之生活管理規範，確
    有同意遵守之意思甚明。再者，依證人宇○○○及路比之證
    詞，逃逸外勞倘欲外出，僅須告知為渠等媒介工作之被告酉
    ○○、或告知平日即與眾逃逸外勞同住地下室且持有鑰匙之
    被告申氏芳萍或陶氏梅即可，且從未見何等告知後仍無法外
    出而遭拘禁或妨害自由之情形，復遍查卷內各遭查獲逃逸外
    勞之證詞，亦從未敘及何等遭拘禁該地下室無法依自由意志
    外出離開之情節，可見藏匿該處之眾逃逸外勞並非完全不能
    外出，亦非因此「生活管理規則」而致渠等行動自由全遭剝
    奪之結果，是依上揭各逃逸外勞之證詞，及經警自該處查扣
    之國際電話或行動電話儲值卡觀之，該等逃逸外勞在該地下
    室藏匿期間，尚能以電話自由對外聯絡，且證人未○○亦自
    承在地下室期間，由於自身太過害怕，甚有向旁人「借電話
    」去電向友人「阿蔡」求救之舉，倘被告等人確有嚴格限制
    該等逃逸外勞之行動自由，又豈有任渠等自由持有電話對外
    聯絡而獲求援機會。綜上可見，該地下室無非被告酉○○提
    供眾逃逸外勞等待工作期間之暫時集體棲身處，以方便掌握
    人數及便於隨時帶工，絕非將渠等視為禁臠之私行拘禁場所
    。縱被告酉○○、戌○○確有收容諸逃逸外勞媒介工作賺取
    佣金之不法行徑，然就於成功媒合前暫時安置收容期間之鎖
    門行為而言，顯然已得各亦圖由被告酉○○媒介工作之逃逸
    外勞之明示或默示同意，且並無何證據足認被告四人有拘禁
    逃逸外勞使之無法依己意願離開之情形，是難認有何等私行
    拘禁或妨害自由犯行之可言。
(八)另查，依上揭證人宇○○○、路比、黎氏雲、及胡氏醉之證
    詞，受被告酉○○僱請之被告申氏芳萍、陶氏梅二人，平日
    亦同住地下室，然彼二人所為僅係單純煮飯、打掃清潔或併
    保管出入須用之鐵門鑰匙，此外別無其他。另依上揭證人即
    雇主玄○○、宙○○、Ａ○○、黃○○、黎氏雲等人所述，
    亦無與被告申氏芳萍及陶氏梅二人洽談如何僱用外籍勞工之
    情節，是就此觀之，被告申氏芳萍及陶氏梅所為者，無非提
    供藏匿於地下室之諸逃逸外勞日常生活所需，與被告酉○○
    、戌○○二人媒介非法工作之犯行毫無相關。再者，藏匿地
    下室之諸逃逸外勞既未遭拘禁，行動自由亦未受何等不當限
    制，自無加以「看管」之必要，況查該等住居於地下室之逃
    逸外勞人數較被告申氏芳萍、陶氏梅二人為多，被告申氏芳
    萍、陶氏梅二人又如何「看管」該等人數眾多之逃逸外勞，
    是自難認有檢察官所指由被告申氏芳萍及陶氏梅二人負責「
    看管」之幫助行為可言。綜此，尚難認被告申氏芳萍及陶氏
    梅有檢察官所指之幫助媒介外國人非法工作之犯行。
(九)綜前各節，本件尚乏足夠積極證據足證被告酉○○、戌○○
    、申氏芳萍、陶氏梅四人確有私行拘禁之犯行，亦乏足夠證
    據足認被告申氏芳萍、陶氏梅二人確有幫助圖利媒介外國人
    非法工作之犯行，被告酉○○、戌○○、申氏芳萍、陶氏梅
    所辯並無私行拘禁之犯行，暨被告申氏芳萍、陶氏梅所辯並
    無幫助圖利媒介外國人非法工作之犯行云云，應堪採信。被
    告酉○○、戌○○、申氏芳萍、陶氏梅四人此部分犯罪尚屬
    不能證明，原審因而以不能證明被告酉○○、戌○○、申氏
    芳萍、陶氏梅四人此部分犯罪，而為被告酉○○、戌○○、
    申氏芳萍、陶氏梅四人此部分無罪之諭知，經核並無不合，
    檢察官上訴意旨猶以證人路比、申○○、胡氏醉、未○○等
    人之證述，認被告等人於一樓及地下室間既有安裝鐵門，並
    由被告申氏芳萍、陶氏梅保管鑰匙，對其餘逃逸勞工為看管
    行為，被告酉○○、戌○○、申氏芳萍、陶氏梅顯有限制逃
    逸外籍勞工之行動自由，被告申氏芳萍及陶氏梅並有幫助圖
    利媒介外國人非法工作之犯意，而認原審判決被告酉○○、
    戌○○、申氏芳萍、陶氏梅此部分無罪係屬不當，惟此依上
    所述，尚難認有理由，應予駁回。
參、被告酉○○被訴恐嚇危害安全罪無罪部分：
一、公訴意旨另以：被告酉○○於96年11月13日某時，駕車前往
    某地點接載附表編號7 之越南籍逃逸外籍勞工「杜氏香」（
    丙○ ○○○ ○○○○○）時，因酉○○要求杜氏香以布條矇眼以免行
    蹤曝光遭拒，竟在車上以恐嚇之意思，向杜氏香恫稱：「如
    不矇眼就要打妳」等語，致杜氏香心生畏懼，因認被告酉○
    ○就此部分，另犯刑法第305條之恐嚇危害安全罪嫌等語。
二、按犯罪事實應依證據認定之，無證據不得認定犯罪事實；又
    不能證明被告犯罪者，應諭知無罪之判決，刑事訴訟法第15
    4條第2項及第301條第1項分別定有明文。而所謂認定犯罪事
    實之證據，係指足以認定被告確有犯罪行為之積極證據而言
    ，該項證據自須適合於被告犯罪事實之認定，始得採為斷罪
    資料，如未能發現相當證據，或證據不足以證明，自不能以
    推測或擬制之方法，以為裁判之基礎（參照最高法院29年上
    字第3105號、 40年臺上字第86號及30年上字第816號判例意
    旨）。
三、查公訴人據以認被告酉○○涉有此部分犯行，無非係以遭查
    獲之逃逸越籍看護工杜氏香於偵查中之證詞為主要論據。訊
    據被告酉○○固供承有於上揭時地為媒介非法外籍勞工杜氏
    香工作，乃由其駕車先將證人杜氏香載往其住處地下室安置
    之事實，惟堅詞否認有何對證人杜氏香恐嚇危害安全之犯行
    ，辯稱：伊不曾說過不把眼睛矇住就要打她這樣的話。伊開
    車去帶外勞來地下室時，會要求她們矇住眼睛，是為了不讓
    他們知道確切的位置，眼罩也是杜氏香自己戴上的，伊沒有
    逼他，也沒有出言對她恐嚇云云。經查：
(一)證人杜氏香於偵查中固證稱：伊是於96年11月13日經酉○○
    介紹到安玲珈的爸爸安鴻志住處工作，負責照顧安鴻志。
    ...伊從原雇主那邊逃逸後，有一個叫阿娥的朋友把酉○○
    的電話給伊，伊跟他聯絡，有跟他說伊是逃逸的外勞。他就
    跟伊約見面。他開車來載伊，一上車他就叫伊矇住眼睛，他
    跟伊說如果伊不矇住眼睛就要打我，之後伊就矇上眼睛直接
    被載去安玲珈的爸爸那上班云云（見96年偵字第30076號卷
    二第141頁）。
(二)惟證人杜氏香嗣於原審法院審理時證稱：阿娥介紹伊去找酉
    ○○，她跟伊說酉○○不錯，可以過去工作，伊就過去工作
    了。伊坐在車上有矇住眼睛，因為伊要找工作，酉○○載伊
    去雇主那裡工作，叫伊矇眼睛，伊就矇住眼睛。...（問：
    矇眼睛的過程？）劉先生載伊去工作，給伊口罩叫伊矇眼睛
    ，伊有點擔心，就把口罩拿下來，劉先生叫伊把口罩戴上去
    ，伊心裡很煩惱、擔心劉先生打伊，又把口罩戴上去，因為
    伊把口罩拿下來，劉先生看著伊，伊會擔心，所以又把口罩
    戴上去，因為劉先生叫伊戴上，伊不懂戴上是何意，所以伊
    才拿下。（問：你為何擔心劉先生打你？）因為伊剛逃跑到
    外面，比較擔心、惶恐。當時伊與酉○○是第一次見面。..
    .（問：有沒有其他跡象讓你認為只是看你一眼的酉○○，
    就讓你擔心他要打你？）因為伊不懂，口罩拿下來，劉先生
    沒有說話，伊看他好像不高興，就把它戴上去。是伊自己覺
    得酉○○好像不高興，他都沒說話，也沒有其他動作。（問
    ：就你戴口罩與否這件事情，既然酉○○都沒有任何的反應
    或是不高興表現出來，為何檢察官問你的時候，你說酉○○
    跟你說如果你不矇住眼睛就要打你？）因為第二天早上睡起
    來以後，有三個警察就來抓伊，把伊銬上手銬，伊就哭，一
    直哭，後來把伊帶去桃園，坐一陣子之後，問伊，伊擔心，
    就哭，也沒有人跟伊翻譯，所以伊就這樣講。...因為伊也
    不懂，沒有人幫伊翻譯，有人問伊，伊點頭，筆錄就這樣寫
    了。（問：當時檢察官問你時，你說什麼話？）國語，因為
    國語我不太會，所以有一句沒一句。（問：你的意思是，酉
    ○○實際上沒有說你不矇眼睛就要打你？）沒有，伊對天發
    誓沒有，因為語言不通。...伊只會說一點點（中文），聽
    是懂一句不懂一句，不會寫、字也看不懂...（問：上開檢
    察官偵查筆錄做完的時候，有沒有人告訴你以口語方式告訴
    妳這個筆錄記載的是什麼？）沒有。...因為伊不太懂國語
    ，就是有的懂，有的不懂。做完筆錄之後，檢察官拿給伊看
    ，伊也看不懂，也不知道筆錄記載內容云云，而經原審法院
    就被告酉○○究有無於車上對其稱：「如果不矇眼睛就要打
    你」這句話，證人杜氏香明確證稱：伊對天發誓，他沒有這
    樣跟伊說，如果伊有說謊，伊就馬上死在臺灣云云（見原審
    卷二第113至122頁）。
(三)經原審法院勘驗證人杜氏香於檢察官偵查中之錄音光碟，發
    現訊問過程中並無通譯人員在場，證人杜氏香雖全程以中文
    回答，然其中部分問題須經檢察官反覆訊問並詳加解釋後，
    證人杜氏香始能回答，由是觀之，本即難認原以越南語為母
    語之證人杜氏香，具有充分掌握聽、說中文之能力。再以，
    其間詢答雖係以一問一答方式進行，然部分並未逐字記載。
    另觀勘驗筆錄所示雙方詳細詢答內容，其中證人杜氏香固曾
    敘及「酉○○會打人」、「他應該敢打」、「如果不聽話他
    會打我」、「他會罵我」、「他很兇」等語，然始終未明指
    此「會打人」之言詞係出自被告酉○○之口。亦即，此「會
    打人」之言詞究果係出自被告酉○○之口，抑係證人杜氏香
    在逃離原雇主處後，為循非法管道打工賺錢，然因擔憂遭警
    查獲、且在人地不熟之陌生心境下所為之個人主觀臆測，本
    即不明。且觀證人杜氏香與檢察官間之詢答內容，經檢察官
    訊問：「他有說他要打妳嗎？」時，杜氏香僅以臆測性之態
    度表示：「他『應該』敢。」，而非答以「有」或明指被告
    酉○○確曾以此言語對其恐嚇。嗣檢察官再問：「他有沒有
    說要打妳？他說如果不綁他要打妳？」時，杜氏香亦先明確
    否認稱：「不是。」之後，始再稱：「如果不綁他會打。」
    ，然亦未明指此言詞是否係被告酉○○所說。另經檢察官問
    及：「他有沒有說妳離開要打妳？」時，證人杜氏香亦僅以
    不甚流利之中文答稱：「因為，因為如果我、他、我不聽話
    他會打我，因為他罵我，然後我怕他打我，我趕快綁起來。
    」，之後檢察官繼續追問：「他有沒有跟你說，如果你不繼
    續在那裏工作就要打妳？」，杜氏香亦僅答稱：「沒有，沒
    事。」，綜上可見證人杜氏香始終未明指此等恐嚇言詞係出
    自被告酉○○之口。僅在檢察官誘導式問及：「妳本來不綁
    ，他說如果你不綁他要打妳？」時，杜氏香答以：「對，然
    後我聽話...」，檢察官再繼續以誘導方式問及「他說如果
    你不矇住眼睛他就要打妳就對了？」，杜氏香答稱：「對，
    如果不聽話他會打我。」等語。而以當時並無通譯在場，以
    越南語為母語之證人杜氏香又無法充分掌握中文表達之情形
    下，證人杜氏香是否確實瞭解此二問題之重點係在「酉○○
    是否曾說出倘不矇眼即要毆打」此話，抑或誤解檢察官問題
    之意，而將自己主觀上恐遭被告酉○○毆打此一臆測誤為應
    合檢察官上揭問題，即屬有疑。參以證人杜氏香於原審法院
    審理時一再明確證稱，被告酉○○從未以「倘不矇眼，即予
    毆打」等語恫嚇之，已如前述，且查證人杜氏香非法逃逸，
    為求被告酉○○代為媒介工作，自應配合被告酉○○之要求
    ，而若證人杜氏香未能配合被告酉○○之要求，則被告酉○
    ○儘可拒絕代為媒介工作，又何需出言對證人杜氏香恐嚇，
    另被告酉○○非法仲介外勞情事既遭破獲，證人杜氏香於查
    獲後至原審法院作證時之人身自由亦均拘束於內政部入出國
    移民署所轄之宜蘭收容所內，與被告酉○○已無交涉，亦無
    何利害關係，衡情證人杜氏香應無何為被告酉○○脫罪而故
    為偽證之理，綜此交互勾稽，即非無疑。是依「罪疑惟有利
    於被告解釋」之法理，自難認有足夠證據足認被告酉○○有
    檢察官所指之恐嚇犯行。
(三)綜上所述，本案依檢察官所舉之各積極證據，尚無法使本院
    達到被告酉○○有對證人杜氏香恐嚇之確信，且復查無何積
    極證據足資證明被告酉○○設有公訴人指訴之上揭犯刑，被
    告酉○○所辯並無此部分犯行云云，應堪採信。被告酉○○
    此部分犯罪尚屬不能證明，原審因而以不能證明被告酉○○
    此部分犯罪，而為被告酉○○此部分無罪之諭知，經核並無
    不合，檢察官上訴意旨猶依證人杜氏香上揭於偵查中之指證
    述，而認原審判決被告酉○○此部分無罪係屬不當，惟此依
    上所述，亦難認有理由，應予駁回。
據上論斷，應依刑事訴訟法第368條、第369條第1項前段、第364
條、第299條第1項前段、就業服務法第64條第2項、第45條，刑
法第11條、第28條、第30條第1項、第2項、第41條第1項前段、
第38條第1項第2款、第3款，判決如主文。
本案經檢察官郭啟東到庭執行職務。
中    華    民    國    98    年    10    月    29    日
                  刑事第八庭    審判長法  官  鄭文肅
                                      法  官  蔡光治
                                      法  官  張傳栗
以上正本證明與原本無異。
檢察官就私行拘禁部分如不服本判決，應於收受送達後10日內向
本院提出上訴書狀，其未敘述上訴之理由者並得於提起上訴後10
日內向本院補提理由書（均須按他造當事人之人數附繕本）「切
勿逕送上級法院」。
其餘均不得上訴。
                                      書記官  吳玉華
中    華    民    國    98    年    10    月    29    日
附錄：本案論罪科刑法條全文
就業服務法第64條
違反第45條規定者，處新臺幣10萬元以上50萬元以下罰鍰。五年
內再違反者，處1 年以下有期徒刑、拘役或科或併科新臺幣60萬
元以下罰金。
意圖營利而違反第45條規定者，處3 年以下有期徒刑、拘役或科
或併科新臺幣120 萬元以下罰金。
法人之代表人、法人或自然人之代理人、受僱人或其他從業人員
，因執行業務違反第45條規定者，除依前二項規定處罰其行為人
外，對該法人或自然人亦科處各該項之罰鍰或罰金。
就業服務法第45條
任何人不得媒介外國人非法為他人工作。
附表一
  ┌──┬─────────────┬────┬─────┬─────────┬───────────┐
  │編號│外籍勞工姓名              │僱主姓名│工作前經收│非法工作期間      │非法工作地點          │
  │    │                          │        │容之時間  │                  │                      │
  ├──┼─────────────┼────┼─────┼─────────┼───────────┤
  │1   │癸○○○ ○○○○○○○○○○ ○○○○○○（印│玄○○  │2日       │96年5 月初某日迄同│臺北市松山區○○○路5 │
  │    │尼籍，中譯名「路比」）    │        │          │年12月6 日        │段291巷29弄4號2樓A室  │
  ├──┼─────────────┼────┼─────┼─────────┼───────────┤
  │2   │NGUYN THI HIEN（越南籍，綽│趙鈺    │2日       │96年1 月中某日迄同│臺北市中山區○○○路  │
  │    │號「阿賢」）              │        │          │年12月6 日        │116巷61弄12號12樓     │
  ├──┼─────────────┼────┼─────┼─────────┼───────────┤
  │3   │地○○○○ ○○○ ○○○○（越南籍，中│陳麗秋  │2至3小時  │96年11月底某日迄同│基隆市○○區○○路178 │
  │    │譯名申○○）              │        │          │年12月6 日        │巷30之3號             │
  ├──┼─────────────┼────┼─────┼─────────┼───────────┤
  │4   │NASIH （印尼籍，中譯名納西│董青萍  │1星期     │96年10月某日迄同年│臺北縣新店市○○○路  │
  │    │）                        │        │          │12月6 日          │137號5樓              │
  ├──┼─────────────┼────┼─────┼─────────┼───────────┤
  │5   │PHAN THI NHI（越南籍，綽號│遲堉華  │3日       │96年9 月12日迄同年│臺中縣外埔鄉○○路367 │
  │    │「阿二」）                │        │          │12月6 日          │號                    │
  ├──┼─────────────┼────┼─────┼─────────┼───────────┤
  │6   │己○ ○○○ ○○○○○（越南籍，中譯│陳彥晞  │1日       │96年11月10日迄同年│臺北縣永和市○○路177 │
  │    │黎氏香）                  │        │          │12月6 日          │巷6弄10號             │
  ├──┼─────────────┼────┼─────┼─────────┼───────────┤
  │7   │丙○ ○○○ ○○○○○（越南籍，中譯│安玲珈  │無        │96年11月13日迄同年│臺北縣中山區○○街241 │
  │    │名杜氏香）                │        │          │12月6 日          │巷1弄13號2樓          │
  ├──┼─────────────┼────┼─────┼─────────┼───────────┤
  │8   │卯○○○ ○○○ ○○○○○（越南籍，中│Ａ○○  │2日       │96年10月底某日迄同│臺北市○○區○○街48之│
  │    │譯名陳氏水）              │        │          │年12月6 日        │1號2樓                │
  ├──┼─────────────┼────┼─────┼─────────┼───────────┤
  │9   │庚○ ○○○ ○○○（越南籍，中譯名│黃○○  │無        │96年12月4 日迄同年│臺北縣永和市○○路39巷│
  │    │黎氏雲）                  │        │          │12月6 日          │24弄9號               │
  ├──┼─────────────┼────┼─────┼─────────┼───────────┤
  │10  │壬○○○○○ ○○○ ○○○○ （越南籍，│林和發  │2日       │96年11月9 日迄同年│臺北市士林區○○○道4 │
  │    │中譯名阮氏水）            │        │          │12月6 日          │段160巷6號            │
  ├──┼─────────────┼────┼─────┼─────────┼───────────┤
  │11  │甲○○ ○○○ ○○○ （越南籍，綽號│李志輝  │無        │96年10月21日迄同年│臺北縣蘆洲市○○街62巷│
  │    │「阿靜」）                │        │          │12月6 日          │22號                  │
  ├──┼─────────────┼────┼─────┼─────────┼───────────┤
  │12  │巳○ ○○○ ○○○（越南籍，綽號「│劉孝忠  │3日       │96年12月2 日迄同年│臺北縣板橋市○○路○段 │
  │    │阿娥」）                  │        │          │12月6 日（起訴書附│173號                 │
  │    │                          │        │          │表誤載為96年11月中│                      │
  │    │                          │        │          │旬某日）          │                      │
  ├──┼─────────────┼────┼─────┼─────────┼───────────┤
  │13  │寅○ ○○○ ○○○○ （越南籍，綽號│黃麗雪  │1日       │96年11月26日迄同年│基隆市○○區○○路139 │
  │    │「阿香」）                │        │          │12月6 日          │號                    │
  ├──┼─────────────┼────┼─────┼─────────┼───────────┤
  │14  │子○○○ ○○○ ○○○○ （越南籍，綽│林美仁  │無        │96年11月中某日迄同│臺北縣汐止市○○街623 │
  │    │號「阿范」）              │        │          │年12月6 日        │巷18弄9號             │
  ├──┼─────────────┼────┼─────┼─────────┼───────────┤
  │15  │綽號「阿現」之逃逸越南籍勞│林秀冠  │不詳      │96年9 月19日迄同年│臺北縣三重市○○街297 │
  │    │工                        │        │          │11月19日          │巷3弄5號              │
  ├──┼─────────────┼────┼─────┼─────────┼───────────┤
  │16  │丁○ ○○○ ○○○○ （越南籍，中譯│宙○○  │96年11月28│96年10月30日迄同年│基隆市○○區○○路10巷│
  │    │名胡氏醉）                │        │日迄同年12│11月27日          │212號4樓              │
  │    │※此即起訴書附表編號16之「│        │月6日     │                  │                      │
  │    │阿翠」，原起訴書附表編號16│        │          │                  │                      │
  │    │及24係同一人而屬重複      │        │          │                  │                      │
  ├──┼─────────────┼────┼─────┼─────────┼───────────┤
  │17  │某不詳姓名年籍之越南籍逃逸│陳靖萱  │不詳      │96年11月13日經劉炆│無                    │
  │    │勞工                      │        │          │淵帶至陳靖萱處，當│                      │
  │    │                          │        │          │日即經陳靖萱要求帶│                      │
  │    │                          │        │          │離                │                      │
  ├──┼─────────────┼────┼─────┼─────────┼───────────┤
  │18  │綽號「阿水」之越南籍逃逸勞│吳銘泉  │不詳      │96年9 月22日迄同年│臺北縣新莊市○○路238 │
  │    │工                        │        │          │11月7 日          │號2樓                 │
  ├──┼─────────────┼────┼─────┼─────────┼───────────┤
  │19  │綽號「阿香」之越南籍逃逸勞│林秀娥  │不詳      │95年12月某日迄96年│臺北市○○街6巷4號5樓 │
  │    │工                        │        │          │11月25日          │                      │
  ├──┼─────────────┼────┼─────┼─────────┼───────────┤
  │20  │綽號「阿滿」之越南籍逃逸勞│黃麗珠  │不詳      │96年10月底某2 日  │臺北縣蘆洲市○○街60號│
  │    │工                        │        │          │                  │12樓                  │
  ├──┼─────────────┼────┼─────┼─────────┼───────────┤
  │21  │綽號「阿信」之越南籍逃逸外│同上    │不詳      │95年11月10日迄96年│同上                  │
  │    │籍勞工                    │        │          │12月5 日          │                      │
  ├──┼─────────────┼────┼─────┼─────────┼───────────┤
  │22  │NGUYEN THI LE （越南籍，綽│胡天助  │不詳      │96年11月21日至同月│臺北市○○區○○路192 │
  │    │號「阿六」））            │        │          │23日              │巷2弄13號             │
  ├──┼─────────────┼────┼─────┼─────────┼───────────┤
  │23  │中譯名「阮氏梅」之越南籍逃│陳芳莉  │不詳      │96年4 月某日至同年│臺南市○區○○路46號  │
  │    │逸外籍勞工                │        │          │12月6 日          │                      │
  ├──┼─────────────┼────┼─────┼─────────┼───────────┤
  │24  │戊○ ○○○ ○○○（越南籍，中譯名│無      │96年12月5 │無                │無                    │
  │    │李氏四）                  │        │日晚間迄同│                  │                      │
  │    │                          │        │年12 月6日│                  │                      │
  │    │                          │        │上午      │                  │                      │
  ├──┼─────────────┼────┼─────┼─────────┼───────────┤
  │25  │辰○○○ ○○○ ○○ （越南籍，綽號│無      │96年12月5 │無                │無                    │
  │    │阿倍）                    │        │日晚間迄同│                  │                      │
  │    │                          │        │年12 月6日│                  │                      │
  │    │                          │        │上午      │                  │                      │
  │    │                          │        │          │                  │                      │
  ├──┼─────────────┼────┼─────┼─────────┼───────────┤
  │26  │辛○○○○○ ○○○ ○○○○○○ （越南籍│無      │96年11月19│無                │無                    │
  │    │，中譯名阮氏芳，1985年4 月│        │日迄同年12│                  │                      │
  │    │24日生）                  │        │月6日 上午│                  │                      │
  │    │                          │        │          │                  │                      │
  ├──┼─────────────┼────┼─────┼─────────┼───────────┤
  │27  │辛○○○○○ ○○○ ○○○○○○ （越南籍│無      │96年11月某│無                │無                    │
  │    │，中譯名阮氏芳，西元1981年│        │日迄同年12│                  │                      │
  │    │10月11日生）              │        │月6日 上午│                  │                      │
  │    │                          │        │          │                  │                      │
  ├──┼─────────────┼────┼─────┼─────────┼───────────┤
  │28  │NOTO MARICON RODEROS（菲律│無      │96年12月2 │無                │無                    │
  │    │賓籍，中譯名宇○○○）    │        │日至同月6 │                  │                      │
  │    │                          │        │日        │                  │                      │
  ├──┼─────────────┼────┼─────┼─────────┼───────────┤
  │29  │天○○○○○ ○○○ ○○○○○（越南籍，│無      │96年9 月18│無                │無                    │
  │    │中譯名未○○）            │        │日至同月20│                  │                      │
  │    │                          │        │日        │                  │                      │
  └──┴─────────────┴────┴─────┴─────────┴───────────┘
附表二
┌────┬───────────────┬───┐
│ 編號   │物品名稱                      │數量  │
├────┼───────────────┼───┤
│  一    │配有行動電話門號0000000000號晶│壹支  │
│        │片卡之行動電話（含其內晶片卡）│      │
├────┼───────────────┼───┤
│  二    │配有行動電話門號0000000000號晶│壹支  │
│        │片卡之行動電話（含其內晶片卡）│      │
├────┼───────────────┼───┤
│  三    │配有行動電話門號0000000000號晶│壹支  │
│        │片卡之行動電話（含其內晶片卡）│      │
├────┼───────────────┼───┤
│  四    │配有行動電話門號0000000000號晶│壹支  │
│        │片卡之行動電話（含其內晶片卡）│      │
├────┼───────────────┼───┤
│  五    │配有行動電話門號0000000000號晶│壹支  │
│        │片卡之行動電話（含其內晶片卡）│      │
├────┼───────────────┼───┤
│  六    │帳本                          │貳本  │
├────┼───────────────┼───┤
│  七    │匯款單                        │張  │
├────┼───────────────┼───┤
│  八    │新台幣現金                    │仟元│
└────┴───────────────┴───┘
附表三
┌────┬───────────────┬───┐
│ 編號   │物品名稱                      │數量  │
├────┼───────────────┼───┤
│  一    │配有行動電話門號0000000000號晶│壹支  │
│        │片卡之行動電話（含其內晶片卡）│      │
├────┼───────────────┼───┤
│  二    │配有行動電話門號0000000000號晶│壹支  │
│        │片卡之行動電話（含其內晶片卡）│      │
└────┴───────────────┴───┘


司法院資訊處製作；財團法人民間司法改革基金會備份。
